臺灣高等法院刑事判決　　　　　　　　　　　　　九十一年度上易字第二七三四號
　　　上　訴　人　臺灣台北地方法院檢察署檢察官
　　　被　　　告　乙○○
右上訴人因被告詐欺案件，不服台灣台北地方法院九十一年度易緝字第一四八號，中
華民國九十一年八月二十三日第一審判決（起訴案號：臺灣臺北地方法院檢察署七十
八年度偵字第一四六○一號），提起上訴，本院判決如左：
      主      文
原判決撤銷，發回台灣台北地方法院。
      理      由
一、本件原判決以檢察官起訴指被告乙○○自民國七十六年間起明知經濟困難，已無
    支付能力，竟意圖為自己不法之所有，自任會首招聚民間互助會四會，第一會會
    期自七十六年五月一日至七十八年十月一日，每會新台幣（下同）五千元，會首
    連會員共三十人，第二會會期自七十六年九月三日至七十八年十二月三日止，每
    會五千元，會首連會員共二十八人，第三會會期自七十六年九月三日至七十九年
    二月三日止，每會五千元，會首連會員等人共三十人，第四會會期自七十七年九
    月五日至八十年四月五日止，每會五千元，會首連會員共三十二人，並偽以江明
    純名義入會，以其名義標取會款，又冒用張明純、陳錫華等人名義標會，詐得活
    會會員及死會會員繳交之會款等情，因認被告涉犯刑法第三百三十九條第一項詐
    欺取財罪嫌，但經審理結果認被告被訴刑法第三百三十九條第一項詐欺取財罪嫌
    之追訴權時效業於九十一年七月十日完成，因依刑事訴訟法第三百零二條第二款
    諭知免訴之判決，固非無見。
二、惟按法官對於所受理之案件現為被害人之八親等內血親者，應自行迴避，不得執
    行職務；又依法律或裁判應迴避之法官參與審判者，其判決當然違背法令。此於
    刑事訴訟法第十七條第二款、第三百七十九條第二款定有明文。檢察官上訴意旨
    略謂：原審為裁判之法官與被害人甲○○間具三親等之血親關係，依法應自行迴
    避而未迴避，已屬違法等語，經本院向原審法院函查，據覆原審為裁判之黃雅芳
    法官，其父親黃崑嶺與該被害人確屬同胞姊弟關係（父母同為黃寬、黃林桃），
    有臺灣台北地方法院九十一年十月三十一日（九十一）北院錦人字第一九三一一
    號函一件在本院卷可稽，故原審黃法官與被害人間為姑姪關係，屬三親等血親，
    揆諸前揭說明，黃法官應自行迴避，乃竟未迴避而為裁判，自屬違法。檢察官上
    訴，核有理由，爰不經言詞辯論逕予撤銷，發回原法院更為審判。
三、據上論斷，應依刑事訴訟法第三百七十二條、第三百六十九條第一項但書規定，
    判決如主文。
中      華        民      國    九十一    年    十一     月    十三     日
                                  臺灣高等法院刑事第十四庭
                                      審判長法  官  陳  祐  輔
                                            法  官  陳  國  文
                                            法  官  洪  昌  宏
右正本證明與原本無異。
不得上訴。
                                            書記官  廖  月  女
中      華        民      國    九十一    年    十一     月    十四     日
